【裁判字號】    99,審易,61
【裁判日期】    990316
【裁判案由】    業務侵占等
【裁判全文】
臺灣士林地方法院刑事判決              99年度審易字第61號
公  訴  人  臺灣士林地方法院檢察署檢察官
被      告  乙○○
上列被告因業務侵占等案件，經檢察官提起公訴（98年度偵字第
10004 號），被告於本院準備程序中就被訴事實為有罪之陳述，
經本院合議庭裁定由受命法官獨任行簡式程序審理，並判決如下
：
    主  文
乙○○犯業務侵占罪，處有期徒刑拾月；又犯行使業務登載不實
文書罪，處有期徒刑陸月。應執行有期徒刑壹年貳月。
    事  實
一、乙○○自民國96年8 月間某日起至98年6 月22日止，受僱於
    東南汽車客運股份有限公司（下稱東南公司，址設臺北市○
    ○區○○路141 巷23號）擔任行政人員，負責每日營收現金
    之清算、繳存銀行、放置保險箱及登載營收表之工作，為從
    事業務之人，其明知應依公司規定正確紀錄營收之款項，並
    每日核實將營收款項繳存銀行或放置保險箱。詎乙○○因缺
    錢花用，遂基於意圖為自己不法之所有，而基於侵占、業務
    上文書為不實登載及行使業務登載不實文書之犯意，自97年
    3 月1 日某時起至98年6 月21日下午1 時許止，多次趁其每
    週星期二或五隨同不知情之同事范代欽運送營收硬幣前往臺
    北市中山區○○○路609 號彰化銀行晴光分行存款之機會，
    以每個月5 次之頻率，在運送途中，將其職務上所保管之營
    收硬幣，每次拿取新臺幣（下同）6,000 元之硬幣，向范代
    欽稱東南公司松江站要換錢為由，自行拿至臺北市中山區○
    ○○路577 號臺灣銀行圓山分行兌換為鈔票之方式，及於98
    年6 月20日中午12時許及同年月21日下午1 時許，在東南公
    司內，趁其職務上點收及保管營收硬幣之機會，先分別將6,
    000 元及1 萬元之現金，放置入其自備之塑膠袋內，待下班
    後再帶離公司之方式，接續將上開其職務上所保管之營收硬
    幣（合計49萬6 千元）予以侵占入己，並全數供己花用殆盡
    。乙○○並於上開期間內各次侵占款項後，為掩飾其犯行，
    乃在東南公司辦公室內，先將其實際收取之營收金額扣掉所
    侵占之金額，再接續將該不實之營收金額虛偽填載在其業務
    上所製作之營收表後，接續持交予不知情之另名同事據以輸
    入東南公司電腦，而加以行使，足以生損害於東南公司款項
    收付管理之正確性。嗣於98年6 月20日，東南公司工讀生張
    江虹發現乙○○行跡可疑，乃於翌（21）日下午3 時許，查
    看乙○○放置在辦公室座位抽屜內之塑膠袋內物品後，發覺
    乙○○侵占東南公司營收硬幣，經東南公司查訪後，始查悉
    上情。
二、案經東南公司訴由臺北市政府警察局內湖分局報告臺灣士林
    地方法院檢察署檢察官偵查起訴，並經本院改依簡式程序審
    理。
    理  由
一、按簡式審判程序之證據調查，不受第159 條第1 項之限制，
    刑事訴訟法第273 條之2 定有明文，是依上開規定，於行簡
    式審判程序之案件，被告以外之人於審判外之陳述，除有其
    他不得作為證據之法定事由外，應認具有證據能力。查本件
    如下引用被告以外之人於審判外之陳述，因本案採行簡式審
    判程序，復無其他不得做為證據之法定事由，揆諸首揭說明
    ，應認均具有證據能力，合先敘明。
二、上揭犯罪事實，業據被告乙○○於警詢時、偵查中、本院準
    備程序及審理時迭承不諱（參見偵卷第4 頁至第7 頁、第62
    頁，本院卷第14頁、第28頁），核與告訴人東南公司委任告
    訴代理人甲○○、黃村力於警詢時、偵查中及本院準備程序
    時指訴被告以上開方式侵占公司營收硬幣，並於其業務上所
    製作之營收表上虛偽填載不實之營收金額之被害情節相符（
    參見偵卷第8 頁至第12頁、第60頁至第62頁，本院卷第13頁
    至第14頁、第20頁至第21頁），並經證人范代欽於警詢時及
    偵查中證述被告自97年3 月起至98年6 月19日止，於隨同其
    運送營收硬幣至銀行存款時，均以代為換錢為由，拿零錢袋
    前往臺灣銀行兌換及證人張江虹於警詢時及偵查中證稱目擊
    被告於98年6 月20日及21日將告訴人營收硬幣置於其自備之
    塑膠袋內等情屬實（參見偵卷第13頁至第17頁、第60頁至第
    61 頁） ；此外，並有被告於98年6 月23日書立之自白書、
    98年6 月24日、98年7 月1 日書立之報告影本及被告登載不
    實之營收表影本16張等件在卷可稽（附於偵卷第20頁至第39
    頁）。綜上各情，足認被告自白與事實相符，可以採信，本
    案事證至為明確，被告犯行堪以認定，應依法論科。
三、查被告乙○○為本案犯行時，係擔任東南公司行政人員，負
    責每日營收現金之清算、繳存銀行、放置保險箱及登載營收
    表之工作，為從事業務之人，其將上開業務上所持有之款項
    予以侵占入己，並於業務上所製作之營收表上，登載不實之
    營收金額後，復持以行使，核其所為，係犯刑法第336 條第
    2 項之業務侵占罪及同法第216 條、第215 條之行使業務登
    載不實文書罪。被告於業務上作成之文書為不實登載之低度
    行為，應為行使該業務上登載不實文書之高度行為所吸收，
    不另論罪。又按所謂接續犯之包括一罪，係指數行為於同時
    同地或密切接近之時地實施，侵害同一法益，各行為之獨立
    性極為薄弱，依一般社會健全概念，在時間差距上，難以強
    行分開，在刑法評價上，以視為數個舉動之接續施行，合為
    包括之一行為予以評價，較為合理，則屬接續犯，而為包括
    之一罪（最高法院86年度台上字第3295號判例參照），查被
    告於97年3 月1 日某時起至98年6 月21日下午1 時許止，各
    以相同方式，分別多次侵占告訴人營收硬幣及多次行使業務
    登載不實文書，其多次業務侵占及行使業務登載不實文書之
    行為，分別侵害相同法益，且各在時、空上具密接性及連貫
    性，難以個別區分，均應各視為數個舉動之接續施行，合為
    包括之一行為予以評價，各應論以一業務侵占及行使業務登
    載不實文書罪，公訴意旨認被告所為上開多次犯行，犯意各
    別，罪質互異，各應予分論併罰，尚有未洽，併予指明。被
    告所犯上開業務侵占罪及行使業務登載不實文書罪，犯意各
    別，行為互殊，罪名不同，應予分論併罰。爰審酌被告利用
    職務之便，長期侵占其業務上所持有保管之款項，損及告訴
    人之財產法益非輕，且為掩飾其犯行，先於業務上製作之營
    收表上為不實之登載後，復持以行使，致告訴人無法及時發
    現遭侵占情事，亦損及告訴人款項收付管理之正確性，及被
    告犯後雖一貫坦承犯行，然迄今仍未與告訴人達成民事和解
    並賠償損害之犯後態度，並其犯罪之動機、目的、所侵占之
    金額、智識程度及生活狀況等一切情狀，分別量處如主文所
    示之刑，並依法定其應執行刑，以示懲儆。未扣案之被告於
    業務上所登載不實之營收表，雖均係供犯罪所用之物，然屬
    東南公司所有之物，而非屬被告所有，亦非違禁物，其上復
    無偽造之印文或署押，爰均不予宣告沒收，公訴意旨誤認上
    開被告登載不實之營收表應依刑法第219 條規定宣告沒收，
    尚有未洽，併此指明。
據上論斷，應依刑事訴訟法第273 條之1 第1 項、第299 條第1
項前段，刑法第216 條、第215 條、第336 條第2 項、第51條第
5 款，刑法施行法第1 條之1 ，判決如主文。
本案經檢察官張紜瑋到庭執行職務。
中    華    民    國    99    年    3     月    16    日
                  刑事第一庭法  官  吳祚丞
以上正本證明與原本無異。
如不服本判決應於收受判決後10日內向本院提出上訴書狀，並應
敘述具體理由；其未敘述上訴理由者，應於上訴期間屆滿後20日
內向本院補提理由書（均須按他造當事人之人數附繕本）「切勿
逕送上級法院」。
                            書記官  丁梅芬
中    華    民    國    99    年    3     月    16    日
附錄論罪科刑法條：
刑法第215條
從事業務之人，明知為不實之事項，而登載於其業務上作成之文
書，足以生損害於公眾或他人者，處 3 年以下有期徒刑、拘役
或 5 百元以下罰金。
刑法第216條
行使第 210 條至第 215 條之文書者，依偽造、變造文書或登載
不實事項或使登載不實事項之規定處斷。
刑法第336條第2 項
對於業務上所持有之物，犯前條第 1 項之罪者，處 6 月以上
5 年以下有期徒刑，得併科 3 千元以下罰金。

司法院資訊處製作；財團法人民間司法改革基金會備份。
